【裁判字號】    95,簡上,85
【裁判日期】    951017
【裁判案由】    拆屋還地等
【裁判全文】
臺灣彰化地方法院民事判決      九十五年度簡上字第八五號
上  訴  人  乙○○
訴訟代理人  丙○○
被上訴人    甲○○
上列當事人間拆屋還地等事件，上訴人對於中華民國九十五年五
月廿四日本院彰化簡易庭九十四年度彰簡字第五七一號判決提起
上訴，經本院於民國九十五年十月三日言詞辯論終結，茲判決如
下：
      主      文
上訴駁回。
第二審訴訟費用由上訴人負擔。
      事實及理由
一、本件被上訴人起訴主張坐落彰化縣和美鎮○○段三四二地號
    土地（下稱系爭土地）為其所有，上訴人未經其同意，占有
    使用系爭土地，並在如附圖（即彰化縣和美地政事務所複丈
    日期九十五年二月六日複丈成果圖，下同）所示Ａ部分面積
    5.98 平方公尺、Ｂ部分面積5.62平方公尺土地搭蓋鐵皮房
    屋及磚造鐵皮房屋，爰依民法所有權之規定，請求上訴人拆
    除附圖所示Ａ、Ｂ房屋，並返還該部分土地等語。
二、上訴人則以：如附圖所示Ａ、Ｂ部分之鐵皮房屋及磚造鐵皮
    房屋確係上訴人搭建使用，但並未占用到被上訴人之土地；
    緣上訴人所有坐落同段三四三地號土地毗鄰被上訴人所有系
    爭土地，該三四三地號土地原於民國（下同）八十七年五月
    六日由和美鎮○○段三四三、三四四、三四五地號土地合併
    而來，前因彰化縣和美地政事務所重測前後地籍圖不符，由
    台灣省地政處土地測量局第四測量隊依據地籍調查表記載界
    址重新檢測並套繪後確有不符，於八十八年五月十四日面積
    更正完成變更登記，惟本件彰化縣和美地政事務所製之附圖
    係根據更正前之地籍圖所繪製，故與實際狀況不符，且依原
    審判決拆除結果，上訴人所有土地面積將減少等語。
三、原審法院為被上訴人全部勝訴之判決，並依職權宣告假執行
    ；而上訴人提起上訴聲明原審判決廢棄，及駁回被上訴人在
    原審之訴。被上訴人則聲明駁回上訴人之上訴。
四、得心證之理由：
    (一)查如附圖所示Ａ、Ｂ部分之鐵皮房屋及磚造鐵皮房屋係上
      訴人所搭建使用，已經上訴人自認在卷，該Ａ、Ｂ部分之
      建物確實占用被上訴人所有系爭土地，並據被上訴人提出
      土地登記謄本、照片等為證，且經原審法官會同彰化縣和
      美地政事務所勘驗屬實，分別製有勘驗筆錄及複丈成果圖
      在卷可稽。上訴人雖否認其所建造鐵皮房屋及磚造鐵皮房
      屋有占用到被上訴人所有系爭土地，並辯稱係彰化縣和美
      地政事務所測量人員援用重測前之地籍圖測量致生錯誤，
      若依原審判決拆除結果，上訴人所有土地面積將減少云云
      ，並提出彰化縣和美地政事務所八十七年八月十三日、八
      月三十一日、八十八年一月廿八日函文及其所有同地段三
      四三、三四四、三四五地號土地重測前後之地籍圖謄本影
      本為證，然該等文書內容均為彰化縣和美鎮○○段三四三
      、三四四地號土地之測量事宜，上訴人復未陳明與系爭土
      地有何相關；況依彰化縣和美地政事務所以九十五年八月
      廿二日和地二字第0950005188號函覆：一、經查和美鎮○
      ○段三四三、三四四、三四五地號土地，曾於八十七年經
      台灣省政府地政處土地測量局八十七年十一月十三日八七
      地測一字第19142號函，因重測成果有誤，應予更正。更
      正後之地籍圖東側並無缺角，至於南側之缺角，係因同時
      辦理都市○○道路逕為分割所產生之結果。二、次查本所
      95年2月6日複丈成果圖，係依據更正後之地籍圖繪製，並
      無錯誤等語明確，是上訴人指摘附圖係依據重測前地籍圖
      測量繪製而成乙節，亦與事實不符。至上訴人所有坐落同
      段三四三地號土地面積是否減少，則與本件無涉，併此敘
      明。
    (二)按所有人對於無權占有或侵奪其所有物者，得請求返還之
      ，民法第七百六十七條定有明文。上訴人既未能舉證證明
      其占有如附圖所示Ａ、Ｂ部分土地有何正當權源，則被上
      訴人本於所有物返還請求權，訴請上訴人將上開土地上之
      房屋拆除，並將上開土地交還被上訴人，於法有據，應予
      准許。原審判決基於同一法律上之理由，為被上訴人勝訴
      之判決，並依職權為假執行之宣告，尚稱妥適。上訴意旨
      指摘原判決為不當，求予廢棄改判，即無理由，應由本院
      駁回上訴人之上訴。
    (三)兩造其餘攻擊防禦方法，核與判決結果不生影響，毋庸逐
      一論列，併此敘明。
五、結論：本件上訴人之上訴為無理由，並依民事訴訟法第四百
    三十六條之一第三項、第四百四十九條第一項、第七十八條
    ，判決如主文。
中      華      民      國  九十五  年  十  月  十七  日
                            民事第一庭
                                審判長法  官  羅培昌
                                      法  官  陳正禧
                                      法  官  簡燕子
以上正本係照原本作成。
對本判決不得上訴。
中    華    民    國    95    年    10    月    17    日
                                      書記官  林嘉賢


司法院資訊處製作；財團法人民間司法改革基金會備份。
